【裁判字號】    98,消債更,55
【裁判日期】    980805
【裁判案由】    更生事件
【裁判全文】
臺灣臺南地方法院民事裁定            98年度消債更字第55號
聲  請  人
即  債務人  甲○○
代  理  人  方文賢律師
上列當事人聲請消費者債務清理事件，本院裁定如下：
    主  文
債務人甲○○自民國98年8月5日下午5時起開始更生程序。
    理  由
一、按債務人不能清償債務或有不能清償之虞，且無擔保或無優
    先權之債務總額未逾新臺幣1,200萬元者， 於法院裁定開始
    清算程序或宣告破產前，得向法院聲請更生。法院開始更生
    程序之裁定，應載明其年、月、日、時，並即時發生效力，
    消費者債務清理條例第3條、第42條第1項、 第45條第1項定
    有明文。又按債務人對於金融機構因消費借貸、自用住宅借
    款、信用卡或現金卡契約而負債務，在聲請更生或清算前，
    應提出債權人清冊，以書面向最大債權金融機構請求協商債
    務清償方案，並表明共同協商之意旨，債務人與金融機構協
    商成立者，不得聲請更生或清算，但因不可歸責於己之事由
    ，致履行顯有重大困難者，不在此限，消費者債務清理條例
    第151條第1、5項亦定有明文。
二、本件聲請意旨略以：債務人現於「金連揚企業有限公司」就
    職，每月薪資約僅新台幣（下同）17,500元，除該收入外，
    名下無其他財產，然累計債務總金額已達2,057,161元。 債
    務人前曾於民國95年5月 間依照中華民國銀行公會會員辦理
    消費金融案件無擔保債務協商機制，與債權人台新銀行等銀
    行成立協商，協商內容為「分120期、0%利率、每月還款18,
    785元」，至全部清償為止。惟債務人95年9月間遭原任職之
    「奇美通訊股份有限公司」遣散，此後即工作不定，收入頓
    減，無力償還上開協商金額，況債務人尚須扶養家屬，債務
    人實有不可歸責於己之事由，致履行顯有重大困難，且無擔
    保或無優先權之債務總額未逾1,200萬元， 復未經法院裁定
    開始清算程序或宣告破產，爰依法向本院聲請更生等語。
三、經查：債務人主張之上開事實，業據提出債權人清冊、財產
    及收入狀況說明書、戶籍謄本、財團法人金融聯合徵信中心
    之當事人綜合信用報告、債務人95、96年度之國稅局綜合所
    得稅各類所得資料清單及財產歸屬資料清單等文件為證。又
    債務人曾於消費者債務清理條例施行前，與各債權銀行就無
    擔保債務成立協商，約定自95年6月起，分120期，每月償還
    18,785元等情，有台新銀行台新債協98法字第80060號函附
    卷可按。惟債務人於95年6月協商後，於同年9月遭奇美通訊
    股份有限公司遣散，因收入頓減，致無力繼續支付協商金額
    ，債務人確係因不可歸責於己之事由，致履行上開協議顯有
    重大困難，此情本院經審酌上開事證，並向債務人前任職之
    奇美通訊股份有限公司查明屬實，認債務人上開主張堪予採
    信，且債務人確已達不能清償債務之程度。另債務人前未曾
    經法院宣告清算程序或宣告破產，亦未曾依消費者債務清理
    條例或破產法之規定而受刑之宣告等情，亦有本院民事紀錄
    科查詢表、臺灣高等法院被告前案紀錄表在卷可憑。
四、綜上所述，債務人僅係一般消費者，並未從事營業，其已達
    不能清償債務或有不能清償之虞之程度，其中無擔保或無優
    先權之債務，在1,200萬元以下，之前雖與各債權銀行達成
    協議，但因不可歸責於己之事由，致履行上開協議顯有重大
    困難，且未經法院裁定開始清算程序或宣告破產，又查無消
    費者債務清理條例第6條第3項、第8條或第46條各款所定駁
    回更生聲請之事由存在，則債務人聲請更生，應屬有據，爰
    裁定如主文。惟本院裁定准許開始更生程序，僅係依消費者
    債務清理條例立法意旨，在經濟生活上讓債務人有一個之更
    生機會，並非債務人之一切債務自此即免負清償之責，且債
    務人須於更生程序中與債權人協議「更生方案」，並持續履
    行更生方案後（清償期間為6年以內，但有特別情事者，得
    延長為8年），債務人之債務始能依同條例第73條生消滅之
    效力，請債務人注意。
中    華    民    國    98     年    8     月    5     日
              民事第二庭     法  官  王國忠
上為正本係照原本作成。
本裁定不得抗告。
本裁定已於98年8月5日下午5時公告。
中    華    民    國    98     年    8     月    5     日
                             書記官  黃敏純


司法院資訊處製作；財團法人民間司法改革基金會備份。
